臺灣高等法院交通事件裁定　　　　　　 94年度交抗字第455號
抗　告　人
即受處分人　甲○○
上列抗告人因違反道路交通管理處罰條例案件，不服臺灣板橋地
方法院，中華民國94年5月26日所為裁定（94年度交聲字第298號
），提起抗告，本院裁定如下：
    主  文
抗告駁回。
    理  由
一、按汽車駕駛人，駕駛汽車肇事致人受傷或死亡，應即採取救
    護或其他必要措施，並向警察機關報告，不得駛離，違者吊
    扣其駕照3個月至6個月；逃逸者吊銷駕駛執照。又違反上開
    規定而經吊銷駕駛執照者，終身不得考領駕駛執照；道路交
    通管理處罰條例第62條第1項、第67條第1項分別定有明文。
二、本件抗告人即受處分人甲○○於民國（下同）93年10月7日
    上午11時25分許，駕駛車號KY-7891號自用小貨車，行經台
    北縣淡金公路4段台二線11.08公里北向車道時，與江陳金蓮
    騎乘之ASD-360號重型機車發生擦撞使機車摔倒，致騎乘機
    車之江陳金蓮及後載之乘客陳余貴美均受有傷害，詎受處分
    人並未採取救護或其他必要措施，由竟旋即駕車逃逸，經臺
    北縣政府警察局淡水分局警員，以受處分人有「駕駛汽車致
    人受傷，駕車逃逸」之違規事掣單舉發，有北縣警交字第
    C00000000號違反道路交通管理事件舉發通知單一紙在卷可
    稽（見原審卷第8頁）。嗣經受處分人向原處分機關提出申
    訴後，經原處分機關函請舉發單位調查結果，仍認受處分人
    有前開違規行為，原處分機關乃依前揭道路交通管理處罰條
    例第62條第1項、第67條第1項規定，於94年3月8日裁處受處
    分人吊銷駕駛執照，終身禁考，亦有交通部公路總局台北區
    監理所94年3月8日北監自裁字40-C00000000號違反道路交通
    管理事件裁決書在卷可證（見原審卷第5頁）。
三、受處分人甲○○於原審法院雖辯稱：伊當時並不知道有與案
    外人江陳金蓮所騎乘之機車發生擦撞，且事後經警方通知到
    警局製作筆錄拍照採證時，亦未發現伊當天所駕駛之車輛有
    與機車碰撞的痕跡，警方舉發肇事逃逸違規，實難甘服云云
    。惟查：
  (一)證人江陳金蓮於警詢時已明確指稱：當時伊騎乘機車載友人
    陳余貴美，由淡水往三芝方向騎乘在事故位置，當時騎在外
    側車道，就被不明原因從左後方超車的車輛，輕微擦撞到機
    車把手左後照鏡，使得機車不穩整個人車往右滑倒，當時伊
    有抬頭看是一部小貨車，但是來不及記下車號；... 後自成
    伊身體臉部及手部多處受傷，及友人身體多處擦傷及頭部受
    傷，目前在台北忠孝醫院加護病房；（KY-7891號小貨車）
    正確是為該車；（該車）沒有停止是繼續往前開等語（見原
    法院卷第26頁）。證人即被害人陳余貴美之夫陳合祿復證稱
    ：江陳金蓮臉部受傷，手腳擦傷，我太太陳余貴美臚內出血
    ，需緊急送忠孝醫院加護病房，並於10月9日10時許才開刀
    ，在下午1時左右才開完刀，並住加護病房；... 10月9日那
    天甲○○有來探視，並向我表示道歉，一禮拜加護病房探視
    病情，也有表示道歉云云（見原法院卷第31頁、第32頁）。
    目睹本件交通事故之證人曾俊豪於警詢時亦指陳：伊是本件
    交通事故的報案人，當時伊是乘坐行駛於內側車道之遊覽車
    內，行經事故地點時，看到1輛行駛於外側車道之小貨車欲
    超越1輛機車時，該機車被擦撞倒地，伊清楚記下車號是KY-
    7891號小貨車，白色車頭、綠斗篷式貨車，肇事後逃逸等語
    （見原法院卷第49頁）。參以，受處分人於警方循線查獲其
    車輛時亦供稱：是有1遊覽車司機駕駛遊覽車至伊車子旁按
    喇叭，告知伊於後方路段肇事，伊得知消息後有停下來，但
    因怕被人誣賴所以並未折返回現場，而繼續往三芝方向行駛
    云云（見原法院卷第22頁）。復有道路交通事故現場圖、道
    路交通事故調查報告表、台北縣政府警察局淡水分局交通分
    隊訪查紀錄表各1份及肇事現場暨車損照片計18幀在卷可證
    （見原審卷第18至20頁、34至42頁、49頁）相互勾稽，則受
    處分人有於上揭時地駕駛車號KY-7891號自用小貨車，與江
    陳金蓮騎乘之ASD-360號重型機車發生擦撞使機車摔倒，致
    騎乘機車之江陳金蓮及後載之乘客陳余貴美均受有傷害，而
    受處分人並未採取救護或其他必要措施，旋即駕車逃逸之違
    規事實，應可認定。
  (二)證人曾俊豪於警詢時又指陳：伊馬上請遊覽車司機尾隨，在
    事故地點後方一不明路口遇紅燈，遇見該KY-7891號車，按
    喇叭並告知該肇事司機其於後方路段肇事，有人受傷，該司
    機聽完就馬上迴轉，伊見肇事車已折返，便往石門方向行駛
    離開等語（見原法院卷第49頁）。受處分人於警詢中亦供稱
    ：是有1遊覽車司機駕駛遊覽車至伊車子旁按喇叭，告知伊
    於後方路段肇事，伊得知消息後有停下來，但因怕被人誣賴
    所以並未折返回現場，而繼續往三芝方向行駛云云（見原審
    卷第22頁）；於原審調查時亦陳稱：的確是有人告知伊有肇
    事，但伊認為伊沒有碰到他（指江陳金蓮），因為伊怕被人
    嫁禍，且當時伊在趕時間送貨等語（見原法院卷第55頁）。
    則受處分人在與江陳金蓮所騎乘之機車發生擦撞時，縱始情
    狀輕微而未察覺；然在證人曾俊豪追上告知後，已難再諉為
    不知；乃其竟未停車察看並進行救護，而仍繼續駕車駛離，
    則其有肇事逃逸之故意，自係灼然可見。
  (三)受處分人所辯，顯係事後卸責之詞，不足採信。其有本件之
    違規行為，已堪認定。
四、原處分機關依道路交通管理處罰條例第62條第1項、第67條
    第1項規定吊銷駕駛執照（並終身不得考領駕駛執照），核
    無不當；原審駁回抗告人之聲明異議，於法亦無不合。
五、抗告意旨猶執前詞，以：所開的車子有保險，絕無肇事逃逸
    的心理與理由，係在不知情狀下被認定肇事逃逸云云，指摘
    原裁定不當，並無理由，應予駁回。
六、據上論結，應依道路交通案件處理辦法第26條，刑事訴訟法
    第412條，裁定如主文
中　　華　　民　　國　　94　　年　　6 　　月　　30　　日
　　　　　　　　　刑事第十三庭  審判長法　官  劉景星
                                      法  官  陳志洋
                                      法  官  陳博志
以上正本證明與原本無異。
不得再抗告。
                                      書記官  陳嘉文
中　　華　　民　　國　　94　　年　　7 　　月　　5 　　日
